臺灣臺北地方法院刑事附帶民事訴訟判決　　　　　　　九十一年度附民字第四六號
　　原　　　告　丁○○
　　被　　　告　甲○○○保險股份有限公司　設臺北市○○○路○段六號八樓
　　法定代理人　戊○○
　　訴訟代理人　丙○○
　　被　　　告　乙○○
右列被告因詐欺案件（九十年度易字第一一四七號），經原告提起附帶民事訴訟，請
求損害賠償，本院判決如左：
  主  文
被告應連帶給付原告新臺幣捌萬捌仟柒佰捌拾壹元，及自民國九十一年三月七日起至
清償日止，按週年利率百分之五計算之利息。
原告其餘之訴駁回。
本判決第一項於原告以新臺幣萬元供擔保後，得假執行；但被告甲○○○保險股份
有限公司於假執行程序實施前，如以新臺幣捌萬捌仟柒佰捌拾壹元為原告預供擔保，
得免為假執行。
原告其餘假執行之聲請駁回。
  事  實
一原告方面：
  (一)聲明：
    被告應連帶給付原告新臺幣（下同）四十八萬八千七百八十一元及按主文第一項
    後段計算之利息，並請准供擔保而為假執行之宣告。
  (二)陳述：
    1.被告乙○○為被告甲○○○保險股份有限公司之受僱人，利用執行職務之機會
      ，先後於民國八十七年七、八月間，假藉收取價值準備金差額及補繳保險費差
      額等名目，向原告連續詐取財物三筆。其中關於二六八一五號保單部分，謊稱
      應收價值準備金差額六萬一千一百廿七元，實則應繳價值準備金一萬三千九百
      元及及保險費二千二百卅一元，關於二六八一四號保單部分，謊稱以保單借款
      金額不足、必須再繳納三萬六千八百元，實則應繳價值準備金一千二百元及保
      險費二千二百卅一元，以上分別詐得四萬一千四百十二元及三萬三千三百六十
      九元。又於同年八月卅一日，謊稱金額計算錯誤、應再補繳一萬四千元，致使
      原告陷於錯誤而於同年九月一日如數匯給。刑事部分業經檢察官提起公訴，繫
      屬本院審理。為此提起附帶民事訴訟，並援用刑事訴訟之證據，請求被告連帶
      償還前述前述損失之金額。
    2.原告平日經營美髮業務為生，遭此變故，歷經調解、訴訟，迄未獲得合理補償
      。工作無法持續，其間奔波勞頓開銷、精神痛苦折磨已歷三年，併請判命被告
      連帶給付非財產上之損害賠償四十萬元。
二被告乙○○方面：
  (一)聲明：
    駁回原告之訴及假執行之聲請。
  (二)陳述：
    否認原告所主張之侵權行為，並引用刑事訴訟程序中所為陳述。
二被告甲○○○保險股份有限公司未於審理期日到庭，據其所提書狀，聲明及陳述如
  下：
  (一)聲明：
    1.駁回原告之訴及假執行之聲請。
    2.如受不利之判決，願供擔保，請准免為假執行。
  (二)陳述：
    1.原告於八十八年八月三日及九日，兩度前往被告公司與共同被告乙○○對質，
      先後所為說詞，與同月卅日申請調解時之主張均有出入，且未能提出送金單證
      明向乙○○交付金錢之事實。其僅憑乙○○口頭要求即為支付，又未要求乙○
      ○提出送金單（收據），有違常情。
    2.被告甲○○○保險股份有限公司在本件爭執發生之後，曾向原告說明前述情由
      ，請其另向乙○○提起訴訟，並承諾如乙○○確有侵吞原告所繳保費、以少報
      多、以無為有等犯行，被告公司必將保障原告保單之效力。原告既已本此約定
      對乙○○提出刑事告訴，被告公司根據前述承諾，僅須就原告保單應有效力負
      責，並退還原告已繳保費，應無須依民法第一百八十八條規定連帶負擔損害賠
      償責任。
    3.原告向乙○○支付金錢而不要求收據，致使收費人員有機可乘，被告公司亦因
      而不能主動告發業務人員犯罪。又其既稱乙○○於匯款之後下落不明，竟延宕
      不與被告公司接洽，顯然與有過失。
    4.本件原告實際交付之金額，據其在訴訟上及訴訟外先後主張不符，且未見舉證
      ，不得僅憑片面口述而為請求。
    5.退步以言，原告縱因乙○○詐欺而受有損失，亦僅限於財產上之損害，不得請
      求給付非財產上之損害賠償。
  理  由
一程序方面：
  被告甲○○○保險股份有限公司代理人戊○○經合法傳喚，於審理期日無正當之理
  由不到庭，不待其陳述而為判決。
二實體方面之心證理由：
  (一)被告乙○○於八十七年間，在被告甲○○○保險股份有限公司任職。基於概括犯
    意，意圖為自己不法之所有，先於同年七月三日，利用執行職務向原告收取第二
    六八一四號、第二六八一五號保單價值準備金差額及保險費之機會，隱瞞實際應
    繳金額（二萬三千一百四十六元，含二六一八四號保單應收價值準備金差額一千
    二百元、保險費二千二百卅一元，二六八一五號保單應收價值準備金差額一萬三
    千九百元、保險費五千八百十五元），向原告佯稱應收金額為六萬一千一百廿七
    元，致使原告陷於錯誤，在臺北縣淡水鎮自宅如數交付，因而詐得差額三萬七千
    九百八十一元。同年八月十九日，再向原告佯稱以保險單申辦貸款金額不足、須
    再繳納三萬六千八百元，詐使原告在上址續為如數交付。同年八月卅一日，又承
    前詐欺取財犯意，向原告謊稱金額計算錯誤、應再補繳一萬四千元，經原告依其
    所囑，於同年九月一日如數匯交華南商業銀行建成分行帳戶入己。以上先後詐取
    之事實，業經本院九十年度易字第一一四七號判處詐欺罪刑。依刑事訴訟法第五
    百條規定，應認原告此部分之主張為真實。
  (二)受僱人因執行職務，不法侵害他人之權利者，除非僱用人證明其在選任監督職務
    之執行上已盡相當之注意、或縱加以相當之注意而仍不免發生損害，否則應由僱
    用人與行為人連帶負損害賠償之責，為民法第一百八十八條第一項所明定。被告
    乙○○既為被告甲○○○保險股份有限公司之受僱人，所實施本件侵權行為，又
    係利用執行職務之機會為之，俱如前述，原告自得請求該公司連帶賠償。被告甲
    ○○○保險股份有限公司縱曾另行承諾於證明乙○○確有侵權之後負責保障原告
    保單之效力，亦無從解為原告業已因而拋棄本件侵權行為之損害賠償請求權。其
    據此抗辯，難認有理。
  (三)民法第二百十七條過失相抵規定之適用，須以被害人就損害之發生或擴大與有過
    失為前提。原告受被告乙○○詐欺而交付財物，於支付金錢當時，損害範圍即告
    特定，至其有無索取收據或是否即向加害人之僱用人反映此事，均無從因而減少
    業已造成之損害。被告甲○○○保險股份有限公司執是辯稱原告就被害事實與有
    過失，亦無可採。
  (四)慰藉金之賠償須以人格權遭遇侵害，使精神上受有痛苦為必要（參考最高法院五
    十一年台上字第二二三號判例）。所謂人格權遭遇侵害，依據民法第一百九十五
    條規定，係指身體、健康、名譽、自由、信用、隱私、貞操或其他人格法益受害
    而言，並不包括單純財產受損之情形。原告之財產因受詐欺而減少，與人格權受
    損之情形尚屬有別，所請賠償精神損失，自屬無據。
  (五)從而原告就前述因犯罪所受之金額，請求被告連帶償還八萬八千七百八十一元，
    並自起訴狀繕本送達翌日起按法定利率計付利息，已足填補。此部分請求，依刑
    事訴訟法第四百八十七條、民法第一百八十四條第一項前段規定，認有理由，應
    予准許。至其逾此範圍而請求給付非財產上損害賠償，據上說明為無理由，不予
    准許。
三假執行部分：
  原告及被告甲○○○保險股份有限公司分別陳明願供擔保，聲請為假執行及免為假
  執行之宣告，就原告勝訴部分核無不當，酌定相當之擔保金額各予准許。至於原告
  敗訴部分，假執行之聲請失其依附，應併駁回。
四適用之法律：
  (一)刑事訴訟法第四百九十一條第十款、第四百九十八條、第五百零二條第二項。
  (二)民事訴訟法第三百九十條第二項、第三百九十二條。
中    華    民    國      九十一      年      三      月      廿八      日
                                       法  官  林  勤  綱
右正本證明與原本無異。
如不服本判決，應於判決送達後十日內，向本院提出上訴狀。
                                       書記官  許  博  為
中    華    民    國      九十一      年      三      月      廿八      日
